【裁判字號】    97,交聲,2587
【裁判日期】    971031
【裁判案由】    交管條例聲異
【裁判全文】
臺灣板橋地方法院交通事件裁定        97年度交聲字第2587號
原處分機關  交通部公路總局臺北區監理所
異  議  人  甲○○
上列受處分人因違反道路交通管理處罰條例案件，對於交通部公
路總局台北區監理所民國97年8 月21日所為之北監自裁字裁40-C
00000000號裁決處分（原舉發案號臺北縣警察局97年6 月15日北
縣警交字第C00000000 號），聲明異議，本院裁定如下：
    主  文
異議駁回。
    理  由
一、原處分意旨略以：異議人甲○○於民國97年6 月15日10時18
    分駕駛所有之車號DC-0695 號自用小客車，於台北縣泰山鄉
    ○○路161 號旁處，經臺北縣警察局交通隊新莊分隊以異議
    人即受處分人所有之該車輛有「消防栓前違規停車」之事由
    當場舉發，嗣異議人提出申訴，經交通部公路總局台北區監
    理所（下稱原處分機關）函請舉發警局調查結果，認受處分
    人確有在消防栓前停車之違規事實，乃依道路交通管理處罰
    條例第56條第1 項第3 款之規定，於97年8 月21日以北監自
    裁字裁40-C00000000號裁處受處分人罰鍰新臺幣（下同）90
    0 元。異議人於97年8 月25日收受裁決書後，旋同年9 月10
    日提出本件異議。
二、按「汽車停車時，應依下列規定：三、機場、車站、碼頭、
    學校、娛樂、展覽、競技、市場或其他公共場所出、入口及
    消防栓之前，不得停車。」、「汽車駕駛人停車時，有下列
    情形之一者，處新臺幣600 元以上1,200 元以下罰鍰：三、
    在機場、車站、碼頭、學校、娛樂、展覽、競技、市場或其
    他公共場所出、入口或消防栓之前停車。」道路交通安全規
    則第112 條第1 項第2 款、道路交通管理處罰條例第56條第
    1 項第3 款分別立有明文。
三、異議理由略以：本案取締地點之消防栓週邊無任何標誌及標
    線，依據內政部警政著72年7 月30日警署交字第27889 號函
    ：「汽車停於消防栓出入口附近是否構成違規，應視是否會
    妨礙消防車作業實際加以認定，惟為免取締困擾起見，前述
    場所應請劃設禁止停車或臨時停車之標誌、標線。」故消防
    栓週邊應設置相欄標誌和標線，係警政署上開函釋對於取締
    要件之規定，然本件因取締地點無任何標誌及標線，致異議
    人夜間停車無法查察消防栓。且系爭消防栓位處隱密，除距
    離停車邊緣超過5 公尺以上之外，另有小雜草迸遮蔽及樹木
    擋住，異議人於夜間停車至該處，根本無法查察尚有一消防
    栓隱藏於圍牆邊。此外，取締地點竟於97年7 月1 日補繪禁
    停紅線，足見先前取締要件明顯有瑕疵，原處分容有不當，
    爰聲明異議，請求撤銷原處分云云。
四、經查：
  (一)異議人甲○○於民國97年6 月15日10時18分駕駛所有車號
    DC- 0695號自用小客車，於台北縣泰山鄉○○路161 號旁，
    為臺北縣警察局交通隊新莊分隊員警陳明輝以異議人有「在
    消防栓前停車」之違規事由而當場製單舉發等情，有該分局
    北縣警交字第C00000000 號舉發違反道路交通管理事件通知
    單1 紙，及交通部公路總局台北區監理所所為之97年8 月21
    日北監自裁字裁40-C00000000號裁決書各1 份在卷可稽。
  (二)按地下式之救火栓（即消防栓），其頂端應置於地面下約30
    公分，並於附近適當地點設置醒目標誌，救火栓設置標準第
    八條固有規定，然同設置標準第9 條關於地上式救火栓之設
    置，則僅有露出地面之高度為80公分至100 公分，露出地面
    之栓體表面應塗以紅色漆之規定，而無須設置醒目標誌之要
    求，考其原因，當係因地下式救火栓具有隱蔽、不易發覺之
    特性，為便利救災，並使用路人不至於因疏忽而阻擋消防栓
    之使用，而妨礙救火行動之進行，故有於地下式救火栓附近
    設置醒目標誌之必要；然地上式救火栓具有醒目易辨識之特
    性，除設置地點確有遮蔽視線而致該處設置之地上式救火栓
    所在不明之情事外，並無另設醒目標誌之必要。查依本件違
    規現場採證照片及異議人提出之違規現場相片（見本院卷第
    12、13頁），顯示本件消防栓係豎立於臺北縣泰山鄉○○路
    16 1號、距離馬路邊緣在5 公尺內，其露出地面之栓體表面
    塗以顯明易辨之紅色漆，該消防栓之附近雖見有雜草，然該
    雜草係長於消防栓後方僅些微掩蔽消防栓之栓體部分表面，
    露出地面之栓體仍清晰可辨，且在本件消防栓與馬路邊緣之
    間，亦僅有一棵人行道樹木，而該樹木固有稀疏枝葉或雜草
    ，但非茂密致足以遮蔽栓體，造成用路人無法觀見該處設有
    本件消防栓之情狀存在，故屬於地上式救火栓之本件消防栓
    ，其設置地點並無遮蔽視線導致所在不明之情事，自無須另
    設醒目標誌之必要。
  (三)又消防栓之前，不得停車，為道路交通安全規則第112 條第
    1 項第3 款所明定，異議人係考領有自用小客車駕駛執照之
    人，對此規定自難諉為不知；再道路交通安全規則第112 條
    第1 項第4 款所指不得在設有禁止停車標誌、標線之處所停
    車之規定，與同條第3 款不得於消防栓前停車之規定，併列
    規範，可見上開第3 款、第4 款所定者，乃各自獨立規定之
    禁止停車事項，非指二者須同時存在始生禁止停車之規範效
    力，更鑒於火災之發生往往難以預期，且發生時需立即救助
    ，為免車輛擋住消防栓，造成救災困難、延誤，致使生命、
    財物、公共安全受重大損害，故以法律直接明文禁止不得在
    消防栓之前停車，而無庸予以劃設或設置標線、標誌之必要
    。故異議人一經在本件消防栓前停車，即已構成違反不得在
    消防栓之前停車之情形，並不因本件消防栓所在之馬路有無
    設有禁止停車標誌、標線，或因有無實際妨礙消防車作業，
    而有所影響，並得據此主張免責。至異議人所提出之內政部
    警政著72年7 月30日警署交字第27889 號函謂：「汽車停於
    消防栓出入口附近是否構成違規，應視是否會妨礙消防車作
    業實際加以認定，惟為免取締困擾起見，前述場所應請劃設
    禁止停車或臨時停車之標誌、標線。」云云，因已與前揭規
    定不符，並無拘束本院之效力，前揭函文充其量僅能解釋在
    當消防栓隱蔽不得見時為避免取締困擾，而有應劃設禁止停
    車或臨時停車標誌、標線之需要，僅具再次提醒、督促駕駛
    人注意之作用而已，尚不因該消防栓之前未設有禁止停車之
    標線或標誌，即可謂該處並非法律所定禁止停車之處所。異
    議人援引上開函文，抗辯：本件消防栓之設置存有相關標誌
    設置嚴重缺失或不清之情形云云，洵無可採。
  (四)從而，本件消防栓係屬栓體表面塗以紅漆之地上式救火栓，
    其設置地點並無遮蔽視線導致本件消防栓所在不明之狀況，
    無另設警告標誌或設置或禁止停車標誌、標線之必要，異議
    人既有在本件消防栓前停車，已該當道路交通管理處罰條例
    第56條第3 款規定之處罰要件甚屬明確。
五、綜上所述，異議人有在前開時、地，在消防栓前停車之違規
    行為，既經認定，原處分機關依道路交通管理處罰條例第56
    條第1 項第3 款及違反道路交通管理事件統一裁罰基準表之
    規定，裁處受處分人罰鍰900 元，尚無違誤。異議人異議意
    旨，為無理由，自應將其異議駁回。
據上論結，依道路交通案件處理辦法第19條，裁定如主文。
中    華    民    國    97    年    10    月    31    日
                  交通法庭法  官  邱景芬
以上正本證明與原本無異
如不服本裁定應於送達後5日內向本院提出抗告狀
                          書記官  曾千庭
中    華    民    國    97    年    11    月    5     日


司法院資訊處製作；財團法人民間司法改革基金會備份。
